最高法院刑事判決　　　　　　　　　　　　　　　九十三年度台上字第四一九四號
　　上　訴　人　甲○○
　　　　　　　　　　　　另案.
右上訴人因公共危險案件，不服台灣高等法院台中分院中華民國九十三年五月三十一
日第二審判決（九十二年度上訴字第二一七一號，起訴案號：台灣台中地方法院檢察
署九十二年度偵字第七五三七號），提起上訴，本院判決如左：
    主  文
原判決撤銷，發回台灣高等法院台中分院。
    理  由
本件原判決認定上訴人甲○○曾於民國九十二年四月二日，接獲綽號「二佰」之張永
周（檢察官另案偵辦）來電，要其找人至坐落台中縣和平鄉○○段二八六、二八八地
號之河川地上，放火燒燬停放於該河川土地上之挖土機，代價是給付新台幣（下同）
三萬元。上訴人乃轉而教唆在旁之陳義全（業經第一審判處罪刑確定）前往放火，經
陳義全同意後，陳義全因而萌生犯意並應允之，上訴人即將綽號「二佰」之張永周打
來之電話交予陳義全聽，讓陳義全與張永周直接商討細節。陳義全答應前往放火後，
即於九十二年四月二日十九時許，向上訴人借用其女友許婷婷所有之車號六Ｑ｜八六
六二號賓士牌自用小客車，自其位於台中市○○區○○路十九號之住處出發，前往搭
載黃昭翰（原審法院另案判處罪刑）後，即與黃昭翰二人基於共同犯意之聯絡，先於
當日十九時四十分許，駕車至位於台中市○○區○○路二段二五九之一號之「久久大
賣場」內購買二十公升裝之汽油桶二個、綿質手套二付、襪子二雙等物；再於同日十
九時五十分許駕車至位於台中市○○路○段二一一號「中油青海加油站」購買汽油，
並裝入所購之汽油桶內。陳義全、黃昭翰於購妥汽油後，即共同駕車前往位於台中縣
和平鄉之「谷關飯店」投宿於二二一一號房，並於入房後立即駕車離開房間前往上開
土地之目的地（即台中縣和平鄉博愛橋下方大甲溪疏浚工程處），於同日二十二時三
十分許到達，將車輛停放於中橫公路德芙欄橋頭旁，戴上手套後，由黃昭翰負責把風
，陳義全提著上開裝滿汽油之汽油桶，下手將汽油倒在溫義禮所有之挖土機上，並放
火引燃，而燒燬該挖土機，致生公共危險。嗣於同年月三日十六時許，為警查獲，並
在該自用小客車內扣得陳義全所有供犯罪所用之手套二隻，另於縱火現場扣得犯罪時
所用裝汽油用塑膠桶一個、手套一隻等情。因而維持第一審關於論處上訴人教唆放火
燒燬他人所有之挖土機壹輛，致生公共危險（累犯）罪刑部分之判決，駁回上訴人在
第二審之上訴，固非無見。
惟查：(一)、有罪判決書所記載之事實，為判斷其適用法令當否之準據，法院應將依職
權認定與論罪科刑有關之事實，翔實記載，然後逐一說明其憑以認定之證據，並使事
實認定與理由說明，互相適合，方為合法。倘若事實認定與理由說明，不相一致，或
事實或理由之記載，前後齟齬，按諸刑事訴訟法第三百七十九條第十四款後段規定，
均屬判決理由矛盾之當然違背法令。原判決理由四謂陳義全於四月二日駕車前往現場
縱火之賓士車一部，係向上訴人之女友許婷婷所借用，為上訴人及陳義全所一致是認
云云，並說明以之為認定上訴人教唆陳義全放火燒燬前開挖土機論據之一，不僅與陳
義全在警訊時稱係張先生（指上訴人）提供該車為犯案工具，不是伊向許婷婷（上訴
人之女友）借的云云（台灣台中地方法院檢察署九十二年度偵字第七五三七號偵查卷
影卷第二十一頁）；及上訴人於原審稱如果陳義全放火伊知情，不可能將車子借給陳
義全（原審卷第一五四頁）等語之卷內筆錄資料不符，且與原判決認定陳義全於前開
時間向上訴人借用其女友許婷婷所有之車號六Ｑ｜八六六二號賓士牌自用小客車，自
其住處出發，搭載黃昭翰前往現場放火燒燬前開挖土機，致生公共危險等情不相適合
，難謂無理由矛盾之違誤。(二)、審理事實之法院，對於案內與待證事實有重要關係而
應依法調查之證據，如未依法調查或雖已調查而未調查明白，即與證據未經調查無異
，如率行判決，其判決當然為違背法令。又證據之證明力，固屬於法院判斷之自由，
但不得違背經驗法則，如其判斷，尚有疑竇，在未釐清之前，尚難遽採為被告有利或
不利之認定。檢察官偵查時上訴人被訊以：「為何叫陳義全去放火？」上訴人答稱：
「張永周叫我找人去放火」；又稱：「他（指張永周）問我看有沒有人，我就說有，
就叫小陳（指陳義全）他們去。」、「張永周是打電話跟我說，我接到電話就問在旁
之陳義全能否去燒，我就拿電話給陳義全聽」。陳義全被訊以：「誰叫你去放火？」
答稱：「張永周、甲○○」；另稱：「當天是甲○○有叫我去放火，但他有說是張永
周叫我們去……」等語（台灣台中地方法院檢察署九十二年度偵字第七五三七號偵查
卷影卷第一０二頁背面、第一０三頁）。如果無訛，上訴人究係與張永周共同教唆陳
義全放火或係上訴人受張永周之教唆後，轉而教唆陳義全放火？尚未明瞭，因攸關有
無共同正犯之認定，原審未詳加調查釐清，遽予判決，尚嫌速斷，審理亦有未盡。(三)
、刑法第一百七十五條第一項之罪，以放火燒燬前二條（第一百七十三條、第一百七
十四條）以外之他人所有物，致生公共危險為要件，上訴人否認有前開犯行，於原審
辯稱據陳義全歷次之供述，其被教唆實施犯罪之範圍在於放火燒燬置放河川地上之挖
土機，即僅被教唆毀損挖土機，並無證據證明教唆者明知於被教唆者放火時，有致生
公共危險之可能，且不違背教唆者之本意，即使認上訴人有教唆陳義全放火燒燬前開
挖土機之行為，而陳義全燒燬挖土機之結果，超出教唆之範圍，已達公共危險之程度
，上訴人亦僅應就教唆「燒燬挖土機」之毀損範圍內，負教唆毀損之責，而不應令上
訴人就超出教唆範圍之公共危險部分，擔負刑責等語（原審卷第一六五頁背面、第一
六六頁正面）。原判決對於上訴人此項有利之辯解是否可採，未詳加釐清論述明白，
亦有理由不備之可議。上訴意旨指摘原判決不當，尚非全無理由，應認有撤銷發回更
審之原因。
據上論結，應依刑事訴訟法第三百九十七條、第四百零一條，判決如主文。
中　　　華　　　民　　　國　　九十三　　年　　　八　　　月　　 十二 　　日
                              最高法院刑事第十二庭
                                  審判長法官  陳　正　庸
                                        法官  賴　忠　星
                                        法官  王　居　財
                                        法官  張　清　埤
                                        法官  林　開　任
      右正本證明與原本無異
                                              書  記  官
中　　　華　　　民　　　國　　九十三　　年　　　八　　　月　　 二十 　　日
                                                                      Ｒ
